【裁判字號】    97,上易,1587
【裁判日期】    980311
【裁判案由】    違反政府採購法
【裁判全文】
臺灣高等法院臺中分院刑事判決        97年度上易字第1587號
上  訴  人  臺灣臺中地方法院檢察署檢察官
被      告  忠音企業有限公司
兼代表人    乙○○
                      樓
被      告  珮均有限公司
兼代表人    丙○○
                      樓
上四人共同
選任辯護人  許景鐿律師
上列上訴人因被告等違反政府採購法案件，不服臺灣臺中地方法
院97年度易字第2087號中華民國97年7月23日第一審判決（起訴
案號：臺灣臺中地方法院檢察署97年度偵字第6965號），提起上
訴，本院判決如下：
    主  文
一原判決撤銷。
二乙○○意圖影響採購結果，而借用他人名義投標，處有期徒刑
  陸月，如易科罰金，以新臺幣壹仟元折算壹日。緩刑貳年，並
  應向公庫支付新臺幣陸萬元。
三忠音企業有限公司之代表人，因執行業務，意圖影響採購結果
  ，而借用他人名義投標，科罰金新臺幣伍萬元。
四丙○○意圖影響採購結果，容許他人借用本人名義參加投標，
  處有期徒刑陸月，如易科罰金，以新臺幣壹仟元折算壹日。緩
  刑貳年，並應向公庫支付新臺幣陸萬元。
五珮均有限公司之代表人，因執行業務，意圖影響採購結果，容
  許他人借用本人名義參加投標，科罰金新臺幣伍萬元。
    事  實
一、乙○○、丙○○係夫妻，乙○○係忠音企業有限公司（下簡
    稱忠音公司）之負責人，丙○○係珮均有限公司（下簡稱珮
    均公司）負責人，同時亦為忠音公司之股東。緣臺中市政府
    於民國96年7月19日上網公告招標「臺中市豐樂、南苑、忠
    義平面停車場委託經營」採購案（下簡稱本件採購案），並
    於同年8月6日決標，因乙○○於94年間，以忠音公司名義標
    得臺中市政府「臺中市豐樂、南苑平面停車場委託經營」，
    經營契約至96年8月30日止，期間獲利狀況良好，乙○○與
    丙○○為求再次標得本件採購案，以求能繼續經營停車場，
    獲得相當之營收。乙○○、丙○○均明知不得意圖影響採購
    結果，而借用他人名義投標或容許他人借用本人名義參加投
    標，竟仍基於意圖影響採購結果之犯意，乙○○身為忠音公
    司負責人，於執行業務時，向丙○○借用珮均公司之名義投
    標，而丙○○，於執行珮均公司之業務時，竟容許乙○○、
    忠音公司借用珮均公司名義參加投標，而由乙○○及丙○○
    分別以忠音公司、珮均公司之名義，書寫外標封、投標廠商
    聲明書範本、資格封、價格封、總標單、廠商退還押標金及
    投標文件申請單後，由乙○○自臺中市第二信用合作社南屯
    分社（下簡稱二信南屯分社）之戶名忠音公司、帳號9606 0
    號帳戶內，轉帳開立合作金庫銀行臺中分行、面額均為新臺
    幣（下同）28萬元、票號UA0000000號、UA0000000號之「連
    號」支票2紙，分別作為忠音公司、珮均公司之押標金，由
    乙○○於96年8月3日將忠音公司及珮均公司上開投標資料一
    併送至臺中市政府。而為免臺中市政府承辦招標業務之相關
    人員起疑，於96年8月6日開標當日，遂由乙○○親自代表忠
    音公司、丙○○則委由不知情之忠音公司員工賴宴鋇代表珮
    均公司，前往臺中市政府參與開標程序，當日開標結果，並
    由珮均公司以1869萬元最高標得標，致影響採購結果之正確
    性。
二、案經法務部調查局臺中市調查站移送臺灣臺中地方法院檢察
    署檢察官偵查起訴。
    理  由
一、依刑事訴訟法第159條之5規定，被告以外之人於審判外之陳
    述，雖不符刑事訴訟法第159條之1至同條之4之規定，而經
    當事人於審判程序同意作為證據，法院審酌該言詞陳述或書
    面陳述作成時之情況，認為適當者，亦得為證據。當事人、
    代理人或辯護人於法院調查證據時，知有第159條第1項不得
    為證據之情形，而未於言詞辯論終結前聲明異議者，視為有
    前項之同意。觀之上開規定之立法意旨，乃在於傳聞證據未
    經當事人之反對詰問予以核實，原則上先予排除。惟若當事
    人已放棄反對詰問權，於審判程序中表明同意該等傳聞證據
    可作為證據；或於言詞辯論終結前未聲明異議，基於尊重當
    事人對傳聞證據之處分權，及證據資料愈豐富，愈有助於真
    實發見之理念，且強化言詞辯論主義，使訴訟程序得以順暢
    進行，上開傳聞證據亦均具有證據能力。查本案下列引為證
    據之證人證述及書證，並未經檢察官、被告2人及其等選任
    辯護人聲明異議，且各該證據資料之做成，依卷證資料所示
    並無違法取供或證據證明力明顯過低之瑕疵，認以之作為證
    據亦屬適當，依上開規定，自均有證據能力。
二、訊據被告兼忠音公司代表人乙○○（下簡稱被告乙○○）、
    被告兼珮均公司代表人丙○○（下簡稱被告丙○○）固直承
    2 人係夫妻，分別擔任忠音公司、珮均公司之負責人，丙○
    ○並為忠音公司股東，於96年8月間，忠音公司與珮均公司
    均參與本件採購案之招標，開標當日由珮均公司以1869萬元
    最高標得標等情不諱，惟均矢口否認有何違反政府採購法之
    犯行，被告乙○○辯稱：伊於93年間因發生車禍後，脾氣暴
    躁，自94年間起，丙○○與其經營停車場之理念不合，故丙
    ○○此次才想獨立參與投標，並以珮均公司之名義為之，伊
    只知道她要參加投標，但投標細節、金額都未與她商量，並
    無借用他人名義投標云云，被告丙○○辯稱：因伊與乙○○
    經營理念不合，才想學習獨立，自行以珮均公司名義投標，
    押標金28萬元是伊先向乙○○借用，因不知能否得標，如果
    未得標再還他即可，至於履約保證金是伊以己有房地向二信
    南屯分社借貸定存190萬元後，向臺中市政府以定存單質押
    方式繳付，本案純係伊自行想要獨立才參與投標，並非為忠
    音公司之陪標，亦非容許忠音公司借用其名義參加投標云云
    。其等選任辯護人辯護意旨略以：被告丙○○因於96年7月
    20 日獨資成立珮均公司，彼時股東僅其1人，珮均公司設立
    時尚無業務行為，為一時周轉之需，才向被告乙○○借用28
    萬元作為投標之押標金，此由履約保證金190萬元係由被告
    丙○○帳戶內支付一情可明，被告丙○○並非毫無資力可言
    ；至珮均公司之設立資本部分係由丙○○以房地產向二信南
    屯分社貸款，部分自乙○○帳戶轉帳，有二信存摺影本可稽
    ，被告應訊時一時未講精準，自屬難免；珮均公司、忠音公
    司之投標單上總金額確實分別為丙○○、乙○○所親書，可
    當庭書寫證實；本件採購案係以最高標得標方式，臺中市政
    府僅定底價而已，故任何投標人填寫金額，寫得越高，臺中
    市政府公庫進帳越多，至於得標經營者管理停車場業務後，
    是否能回收標金、盈虧若干，均非臺中市政府所能保證；忠
    音公司於未標得經營停車場期間，仍舊從事弱電工程業，上
    訴狀指被告等人為壓縮他人得標空間，兼為避免逃避忠音公
    司應納營利事業所得稅云云，並未見檢察官舉證證明等語。
三、經查：
  (一)被告乙○○所屬忠音公司、被告丙○○所屬珮均公司均參與
    96年7月19日臺中市政府本件採購案，忠音公司與珮均公司
    參與投標之押標金，均由被告乙○○自忠音公司帳戶內轉帳
    開立2連號支票給付，開標當日由忠音公司員工賴宴鋇代理
    珮均公司以1869萬元得標，為被告等人所均是認，並經證人
    賴宴鋇於偵訊時具結證明屬實，復有本採購案之臺中市政府
    開標/議價/決標/流標/廢標紀錄、決標公告、外標封、投標
    廠商聲明書範本、資格封、價格封、總標單、廠商退還押標
    金及投標文件申請單、押標金連號支票2紙、授權委託書等
    件在卷可資佐證。
  (二)被告2人雖均供稱：係因為其等經營停車場理念不合，故被
    告丙○○才決定以自己經營之珮均公司名義參與投標，獨立
    經營一情：
  1.被告乙○○係於93年間發生車禍，已經其於原審供述在卷（
    見原審卷第77頁），並有其於原審所提之診斷證明書（見原
    審卷第34頁）上載自93年1月25日起至同年2月9日止住院，
    病因為「頭部外傷、腦挫傷出血、右側輕癱」可明。然被告
    乙○○尚可於94年9月間，向臺中市政府標得「臺中市豐樂
    、南苑平面停車場委託經營契約」，且經營至96年8月30日
    止，在長達2年之期間，被告丙○○均參與忠音公司停車場
    業務之經營，則被告乙○○於93年間所受上開傷勢，是否導
    致其與被告丙○○無法共同繼續經營停車場之原因，尚非無
    疑。
  2.況如被告乙○○所述，其與被告丙○○係自94年間起即有理
    念不合之情（見原審卷第77頁），何以被告丙○○卻遲至96
    年7月間始籌備並於96年7月19日成立珮均公司（有珮均公司
    之登記資料及丙○○擔任董監事查詢結果各1紙附於調查卷
    第20、48頁可參），且適於臺中市政府公告招標本件採購案
    之時間（有臺中市政府決標公告載明招標公告日期可明，見
    調查卷第14頁）？足見被告丙○○成立珮均公司之時間點亦
    顯有疑義。
  (二)就珮均公司成立所需資本來源，被告2人供述互有歧異之處
    ：
  1.被告乙○○於調查站詢問時供稱：「珮均公司於96年7月間
    由我太太向我借款成立，營業項目僅有停車場經營業一項。
    」（見調查卷第7頁）；於偵訊時供稱：「（珮均公司資本
    額是多少？）好像是5百萬元，資金來源是丙○○跟銀行借
    來的，詳細情形我不了解。」（見偵卷第9頁）；於本院復
    供稱：「（珮均公司成立資本額5百萬，是否向你借的？）
    是的。（借多少？）丙○○向我借2百萬元，另3百萬元她用
    南屯路房子向二信貸款3百萬元，這是銀行估的價格，是巷
    子裡的房子。（你從何處借2百萬元給丙○○？）從我二信
    活存帳號，她自己轉的，我有同意，我事先就知道。」（見
    本院卷第65頁正背）。
  2.被告丙○○於調查站詢問時供稱：「我於96年7月20日獨資
    設立珮均公司，股東僅有我1人，資本額5百萬元，均由我本
    人出資。」（見調查卷第23頁）；於偵訊時供稱：「（珮均
    公司資本額是多少？）5百萬元，我向第二信用合作社借款
    來的，我是拿我名下房屋抵押借款，以何人名義借款我忘記
    了。.. 我向銀行借了5百萬元之後很快就還給銀行了。..
    （5 百萬元成立公司資本額在妳帳戶停留幾天？）2、3天。
    」（見偵卷第8頁）；於原審證稱：「我向合作社借3百萬元
    。我成立公司是5百萬元。另外2百萬元是我從他（指乙○○
    ）的帳戶轉的，他不知道。」（見原審卷第78頁背）；於本
    院供稱：「（珮均公司成立5百萬元如何來？）其中3百萬元
    向銀行借貸，是用我南屯路的房子向二信借貸，2百萬元向
    乙○○借的。（為何只向銀行借3百萬元？）因為我發現乙
    ○○帳戶有2百萬元，我就轉出來。（是否妳的房子只能向
    銀行貸到3百萬元？）我是向二信設定580萬元，但可以借到
    4百萬。（妳不是與乙○○感情不好，為何妳可以動用他的
    財物？）因為我們家的錢是我在管，而且我沒有問他，我就
    自己轉了。（為何妳不向銀行借4百萬元？）因需要利息。
    」（見本院卷第65頁背）。
  3.就被告乙○○供述被告丙○○成立珮均公司資本額之來源，
    先供稱係丙○○向其借用，又供稱丙○○向二信南屯分社貸
    款3百萬元，另2百萬元向其借用，其有同意，是她自行轉帳
    。與丙○○所述，先供稱：其1人獨資5百萬元，又稱5百萬
    元均向二信借貸，又稱向二信借貸3百萬元，另自行從乙○
    ○帳戶轉出2百萬元，未經過乙○○同意等情詞。彼此供述
    內容不僅互相矛盾，連自己之供述亦均迭次更異其詞。果如
    被告丙○○自調查站、偵訊及法院所供其均想要獨立，才要
    獨自成立一珮均公司，則珮均公司之誕生成立，當窮盡其畢
    生精力、耗費許久始得辛苦成立，何以卻對於珮均公司成立
    之資本額始末歷次供述不符，有明顯且嚴重矛盾之處，且其
    對於本件採購案之押標金尚須向被告乙○○借用，乙○○方
    勉為其難地借用（詳下述(三)），被告丙○○竟又得擅自取用
    被告乙○○存款內之2百萬元現款，而未為被告乙○○所知
    ，實難想像，其等均辯稱珮均公司非因應本件採購案、配合
    忠音公司之投標而因應成立，孰能置信！
  4.再者，被告2人於本院雖均一致供稱：珮均公司之資本額係
    向二信南屯分社貸款3百萬元，被告丙○○自被告乙○○帳
    戶內轉出2百萬元等語，辯護人並提出丙○○、珮均公司籌
    備處、乙○○之二信南屯分社存摺影本3份在卷（見本院卷
    第72至82頁）可徵。而經本院向二信南屯分社函詢結果，亦
    知珮均公司籌備處係於96年7月11日新開戶，96年7月16日丙
    ○○向二信南屯分社貸款3百萬元匯入其個人帳戶後，隨即
    自該個人帳戶轉出3百萬元至珮均公司籌備處帳戶，96年7月
    17日再由乙○○帳戶現金提領2百萬元至珮均公司籌備處帳
    戶，96年7月19日再由珮均公司籌備處轉帳支出3百萬元償還
    丙○○貸款3百萬元部分，以上見該等存摺影本及二信南屯
    分社97年10月6日中二信南字第92號函文及所附借款申請書
    、借款申請書（擔保）撥款專用、土地登記第二類謄本、二
    信轉帳支出傳票、放款收入傳票、客戶交易明細查詢等件在
    卷（見本院卷第104至115頁）可參。惟細觀上開存摺及轉帳
    資料，被告丙○○固以己有不動產向二信南屯分社貸得3百
    萬元後，隨即又償還之，然其向被告乙○○所提領之現金2
    百萬元（被告2人就乙○○是否知悉且同意丙○○動用該筆
    資金，2人供述已有不符，已如前述）是否已償還乙○○，
    被告丙○○則供稱：「（珮均公司的成立，.. 其中2百萬元
    是從乙○○帳戶轉入，該筆款項事後有無再轉入他〈乙○○
    〉的帳戶內？）我不太記得，以前我們家的錢即我跟乙○○
    個人的錢都是我個人處理，忠音公司的財務我沒有管理。珮
    均公司的財務是我在管理。」（見本院卷第132頁），足見
    被告丙○○顯然掌控其與被告乙○○之帳戶出入，以致於其
    得以隨時提領應急，在經濟方面實已握有全權處理之權限。
    其有無為求獨立，而另再成立1新公司之必要，實啟人疑竇
    。
  (三)就28萬元押標金部分：
    被告乙○○雖於原審供稱：「因為丙○○自己要獨立，吵著
    要做，才勉為其難借給她。（你為何不將公司交給她做？）
    我是勉為其難借給她。」（見原審卷第76頁背），被告丙○
    ○亦證稱：「（既然意見不合常爭執，為何本案押標金向被
    告乙○○借？）因為我想省一些利息錢，也不確定是否可以
    得標。若未得標，可以馬上拿回來還，若得標，沒有提到何
    時還。因為不知道會得標。」（見原審卷第78頁）。然被告
    丙○○既然隨時可以動用乙○○帳戶內2百萬元款項，用以
    成立其個人之公司，被告乙○○卻不居任何名義或要職，何
    以金額相形之下為少之28萬元押標金卻要乙○○代為支付，
    且要經過不斷地與乙○○爭執、吵鬧，乙○○才「勉為其難
    」地借給被告丙○○，顯有違常情，故合理推定該押標金應
    係乙○○為借用珮均公司名義參與投標，故以忠音公司名義
    開立出具至明。
  (四)就領標、遞標及投開標部分：
    被告乙○○於偵訊時供稱：「（本件珮均公司的標封、證件
    封、押標金封及標單封是何人製作？）我不瞭解，我太太做
    好之後就叫我拿去市政府。（為何丙○○不自己遞件參與投
    標？）我與丙○○是夫妻，我就想幫忙遞個件」（見偵卷第
    10頁）；被告丙○○於調查站詢問時亦供稱：「.. 我是委
    託.. 賴宴鋇代表珮均公司領取投標文件，我於填妥投標文
    件相關資料後，即將該等文件交由乙○○處理，至於乙○○
    如何處理，我並不清楚。.. （提示授權委託書影本1份，珮
    均公司為何要委託賴宴鋇代為處理該採購案招標事宜？..
    ）我是因為不要麻煩乙○○，所以才委託賴宴鋇代表珮均公
    司處理參與該採購案之相關事項，並由我與之接洽聯繫。」
    （見調查卷第25、27頁）。既然丙○○口口聲聲地說要學習
    獨立，並與被告乙○○不止一次地供稱2人理念如何不合、
    紛爭迭起，何以被告丙○○竟連最基本之領件、遞件及開標
    程序均未獨自前往，反由忠音公司之職員賴宴鋇代為領取標
    單、被告乙○○代為遞件，再由賴宴鋇受託前往參與開標情
    形。反觀身為忠音公司負責人之被告乙○○先前已有參與94
    年投、開標經驗，仍以負責人身份親自前往參與，極力表明
    獨立經營之丙○○卻供稱：「（既然要獨立，為何開標當天
    妳不自己去學習投標？）我認為我不用自己去，那只是開標
    ，唱名而已。」（見本院卷第66頁），實難令人信服其本於
    珮均公司名義，有意願參與本案採購案之投標進而有承包該
    停車場業務經營之意願。至被告乙○○於調查站詢問時供稱
    ：「我於投標前也知道賴宴鋇幫珮均公司領標單及代表珮均
    公司出席開標現場。我忘記是由我或丙○○出面與他接洽，
    委託他辦理投標相關事宜。」（見調查卷第10頁），惟若被
    告乙○○僅知被告丙○○要參與投標，其僅代為遞件，其餘
    詳情均不知者，何以丙○○出面委由賴宴鋇參與投開標程序
    ，對其而言當甚為明確不過之事，卻供稱忘記是伊或丙○○
    出面與賴宴鋇接洽，亦屬可疑。
  (五)就投標金額部分：
    本案投標文件，經筆跡鑑定結果，固可證明係被告丙○○所
    親書，此有內政部警政署刑事警察局98年2月4日刑鑑字第09
    70200098號鑑定書1份在卷（見本院卷第165頁）可參。然就
    被告丙○○親書之珮均公司投標金額為1869萬元，與被告乙
    ○○所書之忠音公司投標金額1855萬元，金額差距甚微，相
    距於其他投標廠商華美停車場經營管理有限公司之1388萬元
    、天成汽車拖吊股份有限公司768萬8880元、可樂停車場股
    份有限公司1288萬元，相對高出許多，有臺中市政府開標/
    議價/決標/流標/廢標紀錄1份在卷（見調查卷第29頁）可參
    。就其等2人如何研判計算出各該金額：
  1.被告乙○○於偵訊時供稱：「之前忠音公司有幫市政府做過
    2年，依業務經驗推算出來。」（見偵卷第10頁）；於本院
    供稱：「（1855萬元如何計算？）以前忠音公司就是負責管
    理臺中市政府的豐樂、南苑停車場，依據我管理該2停車場
    的停車量的頻率計算出來。（豐樂、南苑停車場停車量頻率
    多少？）2個停車場相鄰，豐樂停車場因為有豐樂公園所以
    停車頻率較多，豐樂停車場共有360幾個停車位，南苑停車
    場約350個停車位，忠義停車場約有20至30幾個停車位。（
    忠音公司在標豐樂、南苑停車場只有868萬元，為何本案要
    用1855萬元投標？）因為標868萬元時，是1個小時最高20元
    收費，本案市政府規定1小時最高可收40元，所以我們以雙
    倍價格來衡量。（你們94年投標南苑、豐樂投標案有無賺錢
    ？）有一些毛利，我們也需要員工支出、場地維修、整理。
    」（見本院卷第63頁背至64頁）。
  2.被告丙○○於調查站詢問時供稱：「該採購案總標單之投標
    總標價1869萬元，係由我依據好士多大賣場鄰近之停車場行
    情計算後所決定的標價。」（見調查卷第25頁）；於偵訊時
    供稱：「（珮均公司投標金額是如何計算？）依我之前參與
    忠音公司經營停車場經驗，我有在停車場收過錢，我是憑感
    覺算出來。」（見偵卷第8頁）；於本院供稱：「（投標金1
    869萬元，如何計算？）因為好士多賣場會有商機，.. 還有
    我去諮詢附近餐廳租約情況，我根據這3個停車場停車數量
    ，再參考黃曆，看有幾個好日子，計算出來的，我本來要估
    1600萬元。3個停車場，南苑有326個、豐樂360個、忠義22
    個，好日子約52個，本案合約有2年4個月，1臺車約停2至3
    小時，以1小時算40元計算，大概如此算，還要裝設備、請
    人。我不知道會有多少人標，就越寫越高，最後我就寫1869
    萬元。」（見本院卷第66頁背）。
  3.被告2人雖均供稱就本件投標金額並未互相討論，然其等係
    對上千萬元之案件投標，投標金額卻僅有14萬元之差距，差
    距甚微。而被告乙○○根據其先前於94年間，標得臺中市政
    府「臺中市豐樂、南苑平面停車場委託經營」之金額為868
    萬元，加上本案採購案新增之小型「忠義停車場」，以每小
    時40元計費（係94年間收費標準每小時20元之雙倍）計算為
    1855萬元，尚屬有據。反觀被告丙○○或稱憑感覺算出，或
    稱參考附近地理位置、黃道吉日、時間長短、每臺車停放時
    間長短及每小時40元之停車費用，計算出投標金額為1869萬
    元，實屬籠統牽強，被告乙○○於本院一度供稱：「（丙○
    ○是否知道94年忠音公司得標868萬元？）她知道。」（見
    本院卷第64頁背），足見被告2人均辯稱丙○○於填寫投標
    文件之際，未就投標金額與被告乙○○互相討論，以求珮均
    公司能以最高標得標，然2人卻對於千萬元投標案僅有14萬
    元相對些微之差距，實難令人信服。
  (六)又，忠音公司自94年9月間起即承作臺中市政府「臺中市豐
    樂、南苑平面停車場委託經營」，經營期間至86年8月30日
    止，有該委託經營契約1份在卷（見原審卷第27至33頁）可
    參，期間長達2年，被告乙○○於原審供稱：「（96年8月你
    承標本件工程當時，忠音公司當時經營之業務案件有哪些？
    ）忠音公司當時只有本件採購案，沒有其他。交通工程批發
    沒有做。公司另一部門有做弱電工程，是一般家庭電話承裝
    。」（見原審卷第76頁）；於本院供稱：「（你們94年投標
    南苑、豐樂投標案有無賺錢？）有一些毛利.. （忠音公司
    主要業務？）還沒作此案前，忠音有作弱電的業務，有承包
    停車場後，停車場的營業額占忠音公司營業額占的一半到三
    分之二。」（見本院卷第63頁背、64頁），可徵忠音公司經
    營之停車場業務，實為其公司經營之主要命脈，且係屬其獲
    利之因素。既此，被告乙○○何以在明知被告丙○○有意參
    與投開標之情況下，避之、勸阻唯恐不及，何以仍願意借用
    押標金、代為遞件之理，雖謂夫妻間有日常家務代理權，然
    此涉及忠音公司命脈之存續、波及員工生存權、工作權與否
    ，被告乙○○又未擔任珮均公司任何職務或股東，被告丙○
    ○、珮均公司之參與投標，對被告乙○○及忠音公司而言，
    威脅不可謂之不小，被告乙○○竟同意借用2百萬元讓被告
    丙○○成立公司，又借用28萬元押標金供其投標，亦屬難以
    想像。
  (七)被告丙○○於本投標案之際，向被告乙○○借用28萬元押標
    金，已如前述。雖其後被告丙○○所提之履約保證金190萬
    元，係以其於96年8月14日向二信南屯分社借貸2百萬元後，
    同日轉定期存款190萬元，被告丙○○再以該定期存款存單
    向臺中市政府作為繳納本採購案之履約保證金，有丙○○二
    信南屯分社帳戶存摺影本、二信南屯分社97年10月17日中二
    信南字第100號函文及辯護人所提定期存款單質權設定申請
    書、存本取息儲蓄存款存單在卷（見本院卷第125至126、13
    6至137頁）可明。惟被告丙○○既身為珮均公司負責人，且
    係以珮均公司名義得標，其本件採購案之履約保證金勢必以
    其或珮均公司名義繳納，則被告丙○○以其向二信南屯分社
    貸款所得定存單作為其繳納履約保證金之依據，亦屬履行合
    約之當然必備程序，反之如未能以其或珮均公司之名義提出
    履約保證金，反未能為臺中市政府所接受，故不能以其確有
    以其名義繳納履約保證金，即認其先前容許忠音公司借用其
    名義投標，為法之所許。另被告丙○○於本件採購案後，雖
    另參與96年10月17日臺中市「臺中市東英、一心、武昌、建
    成、舊社平面停車場委託經營」投標案之投標，且順利得標
    ，並依契約繳付分期金額予臺中市政府，有臺中市政府97年
    10月6日府交停字第0970237994號函文及檢送之臺中市開標/
    議價/決標/流標/廢標紀錄、廠商退還押標金及投標文件申
    請單、存款憑條、定期存款單質權設定覆函、存本取息儲蓄
    存款存單、存摺影本、合作金庫客戶當月份交亦資料查詢單
    、代收票據明細表等件在卷（見本院卷第95至103頁）可參
    ，惟此乃事後被告丙○○參與投開標他案事宜，自不足為其
    等犯案之初有意圖影響本採購案結果之有利認定。
  (八)綜上所述，被告丙○○、乙○○2人前開辯解均要無可採。
    又依現有事證，尚無法證明被告丙○○、珮均公司係出於真
    意參與本採購案之投開標，則其等允許被告乙○○、忠音公
    司借用珮均公司名義投標甚至得標，明顯影響採購結果之正
    確性，被告丙○○、乙○○明知上情，仍分別為容許他人借
    用其名義投標暨借用他人名義投標等行為，足見其等確有影
    響採購結果之意圖甚明。本件事證業臻明確，被告等犯行均
    堪認定。
四、核被告乙○○所為，係犯政府採購法第87條第5項前段之意
    圖影響採購結果，而借用他人名義投標罪，忠音公司因其執
    行業務而犯同條項前段之罪，依同法第92條規定科以該條之
    罰金；被告丙○○所為，係犯同法第87條第5項後段之意圖
    影響採購結果，容許他人借用本人名義投標罪，珮均公司因
    其執行業務而犯同條項後段之罪，依同法第92條規定科以該
    條之罰金。公訴意旨雖認被告2人係「共犯意圖影響採購結
    果及獲取不當利益之犯意聯絡」，惟本案應僅係被告乙○○
    為免其任負責人、被告丙○○為免其擔任股東之忠音公司，
    無法標得本案採購案之工程，意圖影響採購之結果，而分別
    為上開違法行為，尚難認其等有共同獲取不當利益之犯意，
    此部分應屬犯罪事實之縮減，無礙於同一事實之認定，應予
    更正。又被告2人利用不知情之賴宴鋇為參與投開標之行為
    ，為間接正犯。原審判決疏未詳予勾稽各項事證，遽為被告
    等人無罪之諭知，自有未當，檢察官上訴，指摘原判決不當
    ，為有理由，自應由本院將原判決撤銷改判。爰審酌被告乙
    ○○、丙○○為使忠音公司能順利標得本採購案，竟以其等
    所屬公司互相配合投標及陪標，企圖影響投開標之正確性，
    亦有違採購達公開、公正、公平之目的，暨考以其等係配偶
    關係，為一己私利致出此策，其等素行、所用方法、手段、
    所生危害及犯後態度等一切情狀，分別量處如主文第2、4項
    所示之刑，並諭知如易科罰金之折算標準，就其等因執行業
    務致所屬忠音公司、珮均公司犯案部分亦均科以如主文第3
    、5項所示之罰金刑。末查，被告乙○○、丙○○前均未曾
    受有期徒刑以上刑之宣告，有臺灣高等法院被告前案紀錄表
    2紙在卷可徵，均係初犯，其等為夫妻關係，僅為求能順利
    得標，致罹本案，固有不是，然如其等順利得標，亦尚須花
    費相當之人力、物力經營停車場，是否獲得足夠之盈收，尚
    須視將來之營運狀況而定，非謂其等一順利得標，勢必享有
    豐厚之利潤，加以並無證據可以證明其等自本件採購案獲得
    不法利益，是其等經此偵審教訓，當益知戒慎恐懼，謹遵法
    律之相關規定，而無再犯之虞，本院認被告乙○○、丙○○
    2人前所宣告之刑（如主文第2、4項），以暫均不執行為適
    當，爰均併予宣告緩刑2年，以勵自新。惟為使其等對所為
    違法行為知所警惕，爰命其等應向公庫支付各6萬元之金額
    ，如主文第2、4項所示。
據上論結，應依刑事訴訟法第369條第1項前段、第364條、第299
條第1項前段，政府採購法第87條第5項、第92條，刑法第11條前
段、第41條第1項前段、第74條第1項第1款、第2項第4款，判決
如主文。
本案經檢察官甲○○到庭執行職務。
中    華    民    國    98    年    3    月     11    日
            刑事第九庭  審判長法  官  江  德  千
                              法  官  康  應  龍
                              法  官  賴  妙  雲
以上正本證明與原本無異。
不得上訴。
                              書記官  蘇  昭  文
中    華    民    國    98    年    3    月     11    日
【政府採購法第87條第5項】
第 87 條    （強迫投標廠商違反本意之處罰）
            意圖影響採購結果或獲取不當利益，而借用他人名
            義或證件投標者，處三年以下有期徒刑，得併科新
            臺幣一百萬元以下罰金。容許他人借用本人名義或
            證件參加投標者，亦同。
【政府採購法第92條】
第 92 條    （廠商之代理人等違反本法，廠商亦科罰金）
            廠商之代表人、代理人、受雇人或其他從業人員，
            因執行業務犯本法之罪者，除依該條規定處罰其行
            為人外，對該廠商亦科以該條之罰金。


司法院資訊處製作；財團法人民間司法改革基金會備份。
